【裁判字號】    99,司財管,113
【裁判日期】    990825
【裁判案由】    指定遺產管理人
【裁判全文】
臺灣臺南地方法院民事裁定           99年度司財管字第113號
聲  請  人  辛○○○○○
法定代理人  癸○○
上列聲請人聲請選任被繼承人甲○○之遺產管理人事件，本院裁
定如下：
    主      文
選任財政部國有財產局臺灣南區辦事處臺南分處為被繼承人甲○
○之遺產管理人。
程序費用新臺幣壹仟元由被繼承人甲○○之遺產負擔。
    理      由
一、按繼承開始時，繼承人之有無不明者，由親屬會議於一個月
    內選定遺產管理人，並將繼承開始及選定遺產管理人之事由
    ，向法院報明；無親屬會議或親屬會議未於前條所定期限內
    選定遺產管理人者，利害關係人或檢察官，得聲請法院選任
    遺產管理人，並由法院依前項規定為公示催告；公示催告期
    限屆滿，無繼承人承認繼承時，其遺產於清償債權，並交付
    遺贈物後，如有剩餘，歸屬國庫；非公用國有財產以財政部
    國有財產局為管理機關， 民法第1177條、第1178條第2項、
    第1185條、國有財產法第12條分別定有明文。
二、聲請意旨略以：被繼承人甲○○（男，民國○○年○月○日生，
    身分證統一編號：Ｚ000000000號，98年5月10日死亡，生前
    最後住所：臺南市○○區○○里○鄰○○路○段112巷61號）
    滯欠地方稅共新臺幣1萬1,230元整，因被繼承人甲○○已於
    98年5月10日死亡，遺有課徵田賦之土地3筆及汽車1輛（合
    計4筆），本件有行強制執行之實益。惟被繼承人甲○○之
    法定繼承人均已拋棄繼承權，亦未依民法第1177條、第1178
    條於法定期限內，召開親屬會議並選任遺產管理人，以致聲
    請人之債權無法行使，為保障聲請人即債權人之權益，聲請
    人爰依法聲請鈞院選任被繼承人甲○○之遺產管理人等語。
三、聲請人主張之上開事實，業據提出本院98年9月2日南院龍家
    儒98繼字第1620號函、98年9月2日南院龍家儒98繼字第1721
    號函、被繼承人甲○○之繼承系統表、戶政連線戶籍資料、
    戶籍謄本、除戶謄本、全國財產稅總歸戶財產查詢清單、辛
    ○○○○○欠稅總歸戶查詢情形表、本院99年6月22日99南
    院龍家字第990028791號函、辛○○○○○99年6月4日南市
    稅消字第09911083170號函、99年5月14日南市稅消字第0991
    1071060號函為證，堪信聲請人之主張為真實；復查被繼承
    人甲○○之繼承人均已拋棄繼承權，業據本院調閱98年度繼
    字第1620、1721號拋棄繼承卷宗核閱無誤，又未準用民法第
    1177條規定選定遺產管理人，而聲請人為被繼承人之債權人
    ，故聲請人以利害關係人聲請選任被繼承人之遺產管理人，
    核與上開規定並無不合，應予准許。
四、查本件被繼承人甲○○之繼承人均已拋棄繼承權，足見渠等
    對被繼承人遺產之處置已漠不關心，經本院函詢其繼承人壬
    ○○、戊○○、庚○○、丙○○、乙○○、丁○○、己○○
    ，請其等於文到7日內以書面陳明是否願意擔任被繼承人甲
    ○○之遺產管理人，逾期不為陳報，視為無意願，上開繼承
    人均逾期未陳明其意願，視為不願意擔任，有送達證書附卷
    可憑。查被繼承人甲○○之遺產，倘無人承認繼承時，將於
    清償債權，交付遺贈物後，歸屬國庫，即無人繼承之遺產若
    有賸餘，終歸國家所取得，則職司國有財產管理之有關機關
    自係最為適合擔任遺產管理之人，況上開機關就遺產管理之
    有關法律程序亦相當熟悉；故為使遺產之處置順利進行，並
    考量遺產管理之專業性與公平性，認選任財政部國有財產局
    臺灣南區辦事處臺南分處為被繼承人甲○○之遺產管理人為
    適當。
五、依非訟事件法第157條、第24條第1項，裁定如主文。
中    華    民    國    99    年    8     月    25    日
                    家事法庭  司法事務官  柯雅菱
以上正本證明與原本無異。
如不服本裁定，應於裁定送達後10日內向本院提出抗告狀，並繳
納抗告費新台幣1千元。
中    華    民    國    99    年    8     月    25    日
                                  書記官  劉毓如

司法院資訊處製作；財團法人民間司法改革基金會備份。
